【裁判字號】    97,交抗,203
【裁判日期】    970905
【裁判案由】    聲明異議
【裁判全文】
臺灣高等法院臺南分院交通事件裁定     97年度交抗字第203號
抗  告  人
即受處分人  甲○○
上列抗告人因違反道路交通管理處罰條例案件，不服臺灣嘉義地
方法院交通法庭中華民國九十七年七月三十日裁定（九十七年度
交聲字第二三二號），提起抗告，本院裁定如下：
    主  文
抗告駁回。
    理  由
一、抗告意旨略以：如果抗告人「不服稽查取締」及「未依規定
    變換車道」之情事為違規事實，舉發員警理應在同一時間依
    照時間順序先後開立舉發違反道路交通管理事件通知單，怎
    麼會在做筆錄前先由員警李泰錫開立第 Z00000000號「酒精
    濃度超過標準」之舉發通知單（違規時間九十七年五月十二
    日二十三時四十分），然後做完筆錄再由同組員廖志偉開立
    「不服稽查取締」（違規時間九十七年五月十二日二十三時
    三十分）及「未依規定變換車道」（違規時間九十七年五月
    十二日二十三時三十二至三十七分）這兩張舉發通知單？第
    Z00000000號舉發通知單蓋有三個職名章，而第Z00000000、
    Z00000000 號舉發通知單則只有蓋一個職名章，此可證明三
    張舉發通知單是前後開立，顯非國道公路警察局第四警察隊
    九十七年六月四日公警四交字第0970472039號之回覆陳情公
    文第五項，反駁說係當日同組執勤員警（二人）共同舉發，
    分別書寫。如果抗告人「不服稽查取締」及「未依規定變換
    車道」之情事為違規事實，員警廖志偉開立「不服稽查取締
    」及「未依規定變換車道」這兩張舉發通知單，理應於填單
    人職名章欄簽自己的名字，再蓋上同組員警李泰錫之職名章
    ，為何要刻意簽李泰錫之名，然後再蓋上自己之職名章，以
    謀求三張舉發通知單前後之連貫？因為只有員警廖志偉一人
    舉發，而非當日同組執勤員警（二人）共同舉發，分別書寫
    。故舉發機關開立之「不服稽查取締」及「未依規定變換車
    道」兩張舉發通知單，內容顯有錯誤，為此提起抗告云云。
二、按汽車駕駛人，駕駛汽車經測試檢定有酒精濃度超過規定標
    準者，處新臺幣一萬五千元以上六萬元以下罰鍰，並當場移
    置保管該汽車及吊扣其駕駛執照一年；汽車駕駛人飲用酒類
    或其他類似物後其吐氣所含酒精濃度超過每公升○‧二五毫
    克，不得駕車；汽車駕駛人，駕駛汽車有違反本條例之行為
    ，經交通勤務警察或依法令執行交通稽查任務人員制止時，
    不聽制止或拒絕停車接受稽查而逃逸者，除按各該條規定處
    罰外，處新臺幣三千元以上六千元以下罰鍰；汽車行駛於高
    速公路、快速公路或設站管制之道路，不遵使用限制、禁止
    、行車管制及管理事項之管制規則而未依規定變換車道，處
    汽車駕駛人新臺幣三千元以上六千元以下罰鍰；道路交通管
    理處罰條例第三十五條第一項第一款、第六十條第一項、第
    三十三條第一項第四款，道路交通安全規則第一百十四條第
    二款分別定有明文。
三、經查：
  (一)本件抗告人即受處分人甲○○（下稱抗告人）於民國九十七
    年五月十二日晚上十一時四十分，駕駛車號0877－NL自小客
    車，行經國道一號南向二五六公里處時，因酒駕遭警查獲，
    隨後至國道公路警察局第四警察隊（下稱原舉發機關）製作
    筆錄，製作筆錄前抗告人簽收舉發違反道路交通管理事件通
    知單（ Z00000000號），製作筆錄後，製作筆錄員警又以抗
    告人於九十七年五月十二日晚上十一時三十分駕車行經國道
    一號南向二四七公里處，經警明顯攔車（持指揮棒及鳴警鳴
    器）未停逕行離去，不服稽查取締、及同日晚上十一時三十
    二分至三十七分間為躲避攔查，而未依規定變換車道之事由
    而為舉發，開立舉發違反道路交通管理事件通知單（Z00000
    000號，下稱系爭舉發通知單一；Z00000000號，下稱系爭舉
    發通知單二），嗣經原處分機關即交通部公路總局嘉義區監
    理所嘉義市監理站於九十七年六月十三日以抗告人違反道路
    交通管理處罰條例第六十條第一項、同條例第三十三條第一
    項第四款各裁處罰鍰新臺幣（下同）三千元（嘉監義裁字第
    裁76－Z00000000、76－Z00000000號裁決書）。此有系爭舉
    發通知單一、二、違反道路交通管理事件裁決書二件在卷可
    稽。又原法院依職權調閱原法院九十七年度嘉交簡字第四○
    四號刑事案卷，可知抗告人確有於九十七年五月十二日晚上
    十一時四十分於國道一號南向二五六公里，經警測得呼氣酒
    精濃度達○．七五 MG／L，顯已逾越法定標準值，且為抗告
    人所不爭執。是抗告人確於上開時地有駕駛汽車酒精濃度超
    過規定標準之事實，堪以認定。
  (二)至抗告人是否有如系爭舉發通知單一、二所載經警明顯攔車
    （持指揮棒及鳴警鳴器）未停逕行離去，不服稽查取締，以
    及嗣後為躲避攔查，未依規定變換車道之違規情事，此查本
    件執勤警員其本於親自見聞抗告人違規事實之確信，於沿路
    追緝、攔停抗告人，印象記憶鮮明之際為舉發，當無違誤之
    處。再執勤警員與抗告人並無怨隙，更不致甘冒刑事及行政
    裁罰之險而故意纂詞虛捏誣指抗告人違規，且交通警員製單
    舉發違反道路交通管理處罰條例所列之違規行為，係公務員
    基於職務上權力，依法就特定之具體事件所為具公法上效果
    之單方行政行為，基於公務員為公法上行為具有公信力之原
    則，該行政處分可被推定為真正。
  (三)再參以抗告人於該時確有駕駛汽車酒精濃度超過規定標準之
    事實、原舉發機關九十七年六月九日公警四交字第09704721
    57號函文就當日攔停、抗告人拒絕受檢逃離與後續追緝情形
    詳為說明及本件抗告意旨亦未對系爭舉發單一上所載之違規
    事實有所爭執等情，衡諸經驗法則，應可認定抗告人係為免
    自身酒後駕車之事遭受裁罰，不服取締而置警方攔檢於不顧
    。是抗告人有於系爭舉發通知單一上所載時地不服稽查取締
    經警明顯攔車（持指揮棒及鳴警鳴器）未停逕行離去之事，
    應認為事實。
  (四)系爭舉發通知單二所載抗告人於上開時地未依規定變換車道
    之違規情事，除有上揭原舉發機關函文就當日抗告人之未依
    規定變換車道情事詳為說明；另抗告人前向原處分機關為陳
    述時雖辯稱當日變換車道皆有打方向燈，然參諸抗告人當日
    係為免駕駛汽車酒精濃度超過規定標準乙事遭受裁罰而逃避
    原舉發機關之追緝之情狀，及當時呼氣酒精濃度達0.75MG/L
    ，顯係酒醉狀態下於高速公路上急馳，則抗告人所辯其於變
    換車道時仍按規定顯示方向燈光云云，即非無疑；又公務員
    依法執行公權力之行為應受合法之推定，業如前述，且查系
    爭舉發通知單二舉發（承辦）警員與抗告人並無任何嫌隙，
    難認承辦警員執行公權力之行為有何不可信之處。且抗告人
    於本件抗告時即未再就此予以爭執等情，應認系爭舉發通知
    單二上載之未依規定變換車道之違規情事為真。
  (五)至本件抗告意旨所辯「系爭舉發通知單一、二內容顯有錯誤
    」云云，查原舉發機關舉發用路人違規係一行政處分，而其
    方式係以填發舉發違反道路交通管理事件通知單為之，該通
    知單之製作，係以原舉發機關名義所製發，原舉發機關內承
    辦本案之員警，均有填載舉發通知單之權限，觀之系爭舉發
    通知單上「李泰錫」簽名係填載於填單人職名章欄上，該欄
    上另有警員廖志偉之職名章蓋印於上，查警員廖志偉、李泰
    錫係原舉發單位當日同一編組人員，此有原舉發機關九十七
    年六月三十日公警四交字第0970472386號函文所附勤務分配
    表可參，其二人自均屬爭舉發通知書一、二之有權製作人，
    且系爭舉發通知書上填單人職名章欄，主要在於載明承辦警
    員之職稱與姓名，非謂承辦警員須親自簽名其上始生效力，
    且系爭舉發通知書亦未要求同組警員皆需親自簽名，應認有
    警員廖志偉職名章蓋印於上即為已足；依前開說明縱系爭舉
    發通知單一、二上之「李泰錫」簽名非其親簽，然系爭舉發
    通知單一二既係有權製作之人所填發，原處分機關據此裁決
    仍為適法，抗告人就此抗告尚無理由。
四、綜上所述，本件抗告人於前述時、地有「經警明顯攔車（持
    指揮棒及鳴警鳴器）未停逕行離去，不服稽查取締及為躲避
    攔查，而未依規定變換車道」之違規事實，堪以認定。原審
    認原處分機關依道路交通管理處罰條例第六十條第一項、第
    三十三條第一項第四款，違反道路交通管理事件統一裁罰基
    準表之規定，各裁處抗告人罰鍰三千元，於法並無違誤，因
    而裁定駁回抗告人之異議，本院核其認事用法均無不合，抗
    告人指摘原裁定不當，為無理由，應予駁回。
五、據上論結，應依道路交通案件處理辦理第二十六條，刑事訴
    訟法第四百十二條，裁定如主文。
中    華    民    國    97    年    9     月    5     日
                  刑事第六庭    審判長法  官  董武全
                                      法  官  曾文欣
                                      法  官  杭起鶴
以上正本證明與原本無異。
不得再抗告。
                                      書記官  魏安里
中    華    民    國    97    年    9     月    5     日


司法院資訊處製作；財團法人民間司法改革基金會備份。
